【裁判字號】    90,台上,551
【裁判日期】    900329
【裁判案由】    損害賠償
【裁判全文】
最高法院民事裁定                                  九十年度台上字第五五一號
    上  訴  人  甲○○
    訴訟代理人  廖素玲律師
    被 上訴 人  中國時報文化事業股份有限公司
    法定代理人  余紀忠
    訴訟代理人  田平安律師
    被 上訴 人  聯合報股份有限公司
    法定代理人  王必成
    被 上訴 人  聯合晚報股份有限公司
    法定代理人  王必成
    被 上訴 人  民眾興業股份有限公司
    法定代理人  李哲朗
    訴訟代理人  李宏文律師
                李玲玲律師
                何俊墩律師
    被 上訴 人  台灣時報社股份有限公司
    法定代理人  王玉發
    被 上訴 人  台灣新聞報社股份有限公司
    法定代理人  趙立年
右當事人間請求損害賠償事件，上訴人對於中華民國八十九年十月十七日台灣高等法
院高雄分院第二審判決（八十九年度重上字第五六號），提起上訴，本院裁定如左：
    主  文
上訴駁回。
第三審訴訟費用由上訴人負擔。
    理  由
按對於第二審判決上訴，非以其違背法令為理由，不得為之，民事訴訟法第四百六十
七條定有明文。依同法第四百六十八條規定，判決不適用法規或適用不當者，為違背
法令。而判決有同法第四百六十九條所列各款情形之一者，為當然違背法令。是當事
人提起上訴，如依民事訴訟法第四百六十八條規定，以第二審判決有不適用法規或適
用法規不當為理由時，其上訴狀或理由書應有具體之指摘，並揭示該法規之條項或其
內容。若係成文法以外之法則，應揭示該法則之旨趣。倘為司法院解釋、或本院之判
例，則應揭示該判解之字號或其內容。如以民事訴訟法第四百六十九條所列各款情形
為理由時，其上訴狀或理由書，應揭示合於該條款之事實。上訴狀或理由書如未依此
項方法表明者，或其所表明者，顯與上開法條規定之情形不相合時，即難認為已對第
二審判決之違背法令有具體之指摘，其上訴自難認為合法。本件上訴人對第二審判決
提起上訴，雖以該判決違背法令為由，惟核其上訴理由狀所載內容，徒就原審取捨證
據、認定事實之職權行使，所論斷：被上訴人分別於民國八十四年十二月三十日及三
十一日在所發行之報紙刊載上訴人涉有竊盜、贓物等嫌疑，上訴人自陳伊於八十五年
一月十八日獲釋後一、二個月（即同年二、三月間）知悉及閱覽前開報導，依報導內
容已嚴重侵害伊之名譽云云，且上訴人既認為自己並無竊盜等情事，前開報導之內容
不實，自於其知悉報載內容時，即已知悉有損害及賠償義務人，而不待檢察官為不起
訴處分後方可認定，乃上訴人竟於八十八年三月三十日始起訴請求被上訴人賠償損害
，則其行使請求權顯已逾二年之消滅時效期間，被上訴人均據此為消滅時效之抗辯，
上訴人請求被上訴人賠償損害，即屬不應准許等情，指摘為不當，而未具體表明究有
如何合於不適用法規、適用法規不當、或民事訴訟法第四百六十九條所列各款之事實
，難認對該判決之如何違背法令已有具體之指摘。依首揭說明，應認其上訴為不合法
。至上訴人於上訴本院後，始主張：呂秀蓮副總統所涉誹聞案，由十九名律師組成律
師團蒐集資料、研究、判斷新新聞有無侵權行為，足見渠等也很難在短時間內確知新
新聞是否有侵權行為云云，並提出相關剪報四紙為證，核屬新攻擊方法，依民事訴訟
法第四百七十六條第一項規定，本院不得予以斟酌，併此敘明。
據上論結，本件上訴為不合法。依民事訴訟法第四百八十一條、第四百四十四條第一
項、第九十五條、第七十八條，裁定如主文。
中      華      民      國     九十     年      三      月    二十九    日
                              最高法院民事第七庭
                                  審判長法官  蘇  茂  秋
                                        法官  徐  璧  湖
                                        法官  朱  建  男
                                        法官  曾  煌  圳
                                        法官  李  慧  兒
      右正本證明與原本無異
                                              書  記  官
中      華      民      國     九十     年      四      月     十三     日


司法院資訊處製作；財團法人民間司法改革基金會備份。
